【裁判字號】    99,上更(一),112
【裁判日期】    990923
【裁判案由】    毒品危害防制條例
【裁判全文】
臺灣高等法院刑事判決             99年度上更(一)字第112號
上  訴  人  臺灣板橋地方法院檢察署檢察官
被      告  甲○○
選任辯護人  法律扶助施習盛律師
上列上訴人因被告違反毒品危害防制條例案件，不服臺灣板橋地
方法院98年度訴字第808號，中華民國98年6月30日第一審判決（
起訴案號：臺灣板橋地方法院檢察署97年度偵緝字第1799號），
提起上訴，經本院判決後，由最高法院第一次發回更審，本院判
決如下：
    主  文
原判決關於甲○○販賣第二級毒品無罪部分撤銷。
甲○○販賣第二級毒品，累犯，處有期徒刑柒年貳月，未扣案販
賣第二級毒品所得財物新臺幣壹仟元沒收，如全部或一部不能沒
收時，以其財產抵償之；又販賣第二級毒品，累犯，處有期徒刑
柒年貳月，未扣案販賣第二級毒品所得財物新臺幣壹仟元沒收，
如全部或一部不能沒收時，以其財產抵償之。應執行有期徒刑柒
年陸月，未扣案販賣第二級毒品所得財物新臺幣貳仟元均沒收，
如全部或一部不能沒收時，以其財產抵償之。
    事  實
一、甲○○曾於民國90年間因竊盜案件，經臺灣士林地方法院以
    90年度易字第311號判決判處有期徒刑七月，嗣於本院審理
    時經撤回上訴而確定；復於91年間因竊盜案件，經臺灣板橋
    地方法院以91年度易字第2221號判決判處有期徒刑七月確定
    ；甲○○所犯上揭二案，嗣經臺灣板橋地方法院以92年度聲
    字第719號裁定應執行有期徒刑一年一月確定；又於92年間
    因竊盜案件，經臺灣板橋地方法院以92年度易字第30號判決
    判處有期徒刑十月確定；復於92年間因竊盜案件，經臺灣板
    橋地方法院以92年度簡字第2911號判決判處有期徒刑六月確
    定。嗣甲○○所犯上開案件經接續執行，於93年8月3日假釋
    出監，並於94年5月11日縮刑期滿未經撤銷假釋，視為執行
    完畢。詎甲○○仍不知悔悟，明知甲基安非他命係毒品危害
    防制條例第2條第2項第2款所規定之第二級毒品，不得販賣
    ，竟意圖營利，於96年2月1日晚間11時35分許，乙○○以所
    持門號0000000000號行動電話撥至甲○○持用之門號000000
    0000行動電話，甲○○接獲來電後，應允販賣第二級毒品甲
    基安非他命予乙○○。嗣乙○○即於翌（2）日凌晨0時14分
    許，至臺北縣板橋市○○路○段188巷46之3號甲○○住處內
    ，由甲○○以新臺幣（下同）一千元之價格，販售第二級毒
    品甲基安非他命予乙○○一次。甲○○復意圖營利，於同年
    2月2日上午7時5分許，乙○○再以持用門號0000000000  號
    行動電話撥至甲○○持用之門號0000000000號行動電話，甲
    ○○接獲來電後，亦應允販賣第二級毒品甲基安非他命予乙
    ○○，同日上午7時25分許，乙○○即至甲○○上開住處樓
    下，由甲○○以一千元之價格，販售第二級毒品甲基安非他
    命予乙○○一次。嗣因警方對乙○○所持用之行動電話門號
    0000000000實施通訊監察，而查悉上情，並於同年2月12日
    中午12時許，在臺北縣板橋市○○路○段188巷46之3號甲○
    ○住處，為警查獲甲○○。
二、案經臺北市政府警察局移送臺灣士林地方法院檢察署呈請臺
    灣高等法院檢察署檢察長令轉臺灣板橋地方法院檢察署檢察
    官偵查起訴。
    理  由
甲、程序方面：
一、按被告以外之人於檢察事務官、司法警察官或司法警察調查
    中所為之陳述，與審判中不符時，其先前之陳述具有較可信
    之特別情況，且為證明犯罪事實存否所必要者，得為證據，
    刑事訴訟法第159條之2定有明文。則被告以外之人於檢察事
    務官、司法警察官或司法警察調查中所為之陳述，須兼具可
    信性、必要性兩種要件，方得採為證據。至於是否符合前開
    要件，事實審法院除應衡酌該等筆錄作成之外部情況，就詢
    問有無出於不正方法、陳述是否出於非任意性、有無違反法
    定障礙事由期間不得詢問及禁止夜間詢問之規定、詢問時是
    否踐行告知義務、該等筆錄之記載與錄音或錄影內容是否相
    符等有無排除證據能力之各項，就該等陳述適法性與否為整
    體之考量外，另須就該等審判外之陳述內容，是否與發見真
    實，有重要關係等事實，予以判斷（參照最高法院95年度台
    上字第1198號判決意旨）。經查：本件承辦檢察官及原審雖
    均調取證人乙○○96年2月12日警詢錄音帶而未果，此有臺
    灣板橋地方法院檢察署檢察署辦案進行單、臺灣板橋地方法
    院檢察署公務電話紀錄單（見96年度偵字第11832號卷第55
    頁至第58頁），並經原審調取臺灣板橋地方法院檢察署97年
    度偵緝第17 99號原卷、96年度偵字第11832號卷（即被告、
    另案被告陳金山案卷），及該署97年度執他字第2299號案卷
    （即乙○○違反毒品危害防制條例案卷）核閱，均無留存證
    人乙○○該日警詢錄音帶無訛，惟證人即負責製作乙○○警
    詢筆錄之承辦員警柯保全、顏東為均於原審審理時具結證稱
    ：有關證人乙○○於96年2月12日警詢筆錄中之陳述，係乙
    ○○照實回答，警方並無要求其依照通訊監察譯文配合製作
    筆錄，惟對當時製作警詢筆錄時有無錄音已無印象等語（見
    原審卷一第146頁正面、原審卷二第47頁正面），再觀諸證
    人乙○○96年2月12日警詢筆錄所載，證人乙○○於警詢時
    之陳述甚為詳盡，對警方之問題均能為連續陳述，足認其於
    警詢時之精神狀態良好，其於警詢時之陳述顯係出於自由意
    志，並非經不正方法取得，無不可信之情形存在，參以證人
    乙○○於警詢時，尚未及與被告接觸、串證，所受外界影響
    之程度自然較低，而證人乙○○嗣於檢察官偵查、原審審理
    及本院審理時屢見為附和被告之供述而翻異前詞，且經原審
    及本院審理時交互詰問後，與乙○○、被告交易甲基安非他
    命之通訊監察譯文內容等事證參合，均與事實相悖（詳如後
    述），足見證人乙○○於法院審理時所為之證述，顯已受外
    界之影響，其憑信性自然較其於警詢時之陳述為低。復勾稽
    證人乙○○與被告交易甲基安非他命之通訊監察譯文內容，
    核與證人乙○○警詢證述向被告購買甲基安非他命情節相符
    ，再衡諸證人乙○○在警詢中所為之陳述，係在第一時間到
    案後即行製作筆錄，與本件犯行時間相距甚近，較無與被告
    勾串之機會，客觀上應具有較可信之特別情況，且攸關被告
    是否成立犯罪，亦具有證明犯罪事實存否之必要性，則本院
    衡酌證人乙○○筆錄作成之外部情況，並為整體考量，認證
    人乙○○於警詢時之陳述，依刑事訴訟法第159條之2規定，
    自有證據能力，被告抗辯證人乙○○警詢時之陳述無證據能
    力云云，無足採信。
二、復按有事實足認被告或犯罪嫌疑人涉有最輕本刑為3年以上
    有期徒刑之罪，並危害國家安全或社會秩序情節重大，而有
    相當理由可信其通訊內容與本案有關，且不能或難以其他方
    法蒐集或調查證據者，於偵查中由「檢察官」依司法警察機
    關聲請或依職權核發通訊監察書，修正前通訊保障及監察法
    第5條第1項第1款及同條第2項定有明文。司法院大法官於96
    年7月20日所著司法院釋字第631號解釋，固認中華民國88年
    7 月14日制定公布之通訊保障及監察法第5條第2項規定：「
    前項通訊監察書，偵查中由檢察官依司法警察機關聲請或依
    職權核發」，未要求通訊監察書原則上應由客觀、獨立行使
    職權之法官核發，而使職司犯罪偵查之檢察官與司法警察機
    關，同時負責通訊監察書之聲請與核發，難謂為合理、正當
    之程序規範，而與憲法第12條保障人民秘密通訊自由之意旨
    不符，應自該解釋公布之日起，至遲於96年7月11日修正公
    布之通訊保障及監察法第5條施行之日失其效力。惟依修正
    前通訊保障及監察法第5條規定而為之監聽，於法院審理認
    定有無證據能力，應依刑事訴訟法第158條之4：「除另有規
    定外，實施刑事訴訟程序之公務員因違背法定程序取得之證
    據，其有無證據能力之認定，應審酌人權保障及公共利益之
    均衡維護」之規定，以為決定（最高法院97年度台非字第7
    號判決要旨參照）。亦即，檢察官依當時通訊保障及監察法
    第5條規定核發之通訊監察書程序是否適法，自有先予釐清
    之必要。經查，本件判決所援引有關被告與證人乙○○行動
    電話通話內容，證人乙○○於該等通話所使用之行動電話門
    號0000000000，業經臺灣士林地方法院檢察署檢察官核發通
    訊監察書後予以執行，業經核對無訛，有臺灣士林地方法院
    檢察署96年士檢正監（續）字第000035號通訊監察書附卷可
    憑（見本院上訴審卷第33頁至第34頁）。由卷內監察譯文表
    之通訊內容以觀，確有受監察對象關於毒品之對話或暗語，
    有相當理由足認與刑事偵查案件相關，且危及社會秩序情節
    重大，且依其客觀情事，難以通訊監察以外之方法蒐證、調
    查，又上開通訊監察書之核發及執行，雖均係依修正前通訊
    保障及監察法規定，由檢察官予以核發；然於司法院釋字第
    631號解釋前，實施之公務員主觀上均認係依修正前通訊保
    障及監察法規定實施，尚無蓄意違背法定程序取證之意圖，
    衡量監聽內容涉及之前揭待證事項，堪認係影響社會善良風
    氣重大、攸關負責打擊犯罪基層警員之官箴，縱依修正後通
    訊保障及監察法第5條第2項規定，於偵查中由檢察官依司法
    警察機關聲請或依職權以書面記載第11條之事項，並敘明理
    由、檢附相關文件，聲請法院核復，亦非於法無據，兼衡此
    係影響公共利益重大之事項，相較於受監聽者秘密通訊自由
    人權保障維護利益更鉅，為維持社會秩序所必要，未逾越所
    欲達成目的之必要限度，侵害最少之適當方法。又於本院審
    理時提示由受監聽者表示意見，對受監聽之被告訴訟上防禦
    不利益之程度甚低，本院認為若逕以排除如上開通訊監察書
    核發、執行之適法性，恐對刑事犯罪偵查及我國社會治安生
    重大危害，而依刑事訴訟法第158條之4規定，認為本案檢察
    官依修正前通訊保障及監察法規定，核發如上開通訊監察書
    所執行之監聽內容，得採為對被告論罪之證據。
三、再按偵查犯罪機關依法定程序監聽之錄音，如已踐行調查證
    據程序，非不可採為認定犯罪事實之基礎，此觀刑事訴訟法
    第165條之1第2項之規定自明。又監聽錄音製作之譯文，如
    僅為偵查犯罪機關單方面製作，而被告或訴訟關係人對其真
    實性復有爭執，法院自應依上開規定勘驗該監聽之錄音踐行
    調查證據之程序，以確認該監聽錄音譯文之真實性，定其取
    捨，不得逕以該監聽錄音之譯文，採為認定被告有罪之基礎
    。亦即警察機關對犯罪嫌疑人依法監聽電話所製作之通訊監
    察紀錄譯文，為該監聽電話錄音之「派生證據」，若被告對
    該通訊監察紀錄譯文有所爭執，而就監聽電話錄音帶又無直
    接播放勘驗之困難，在未辨明該監察紀錄譯文之真正時，自
    不能遽以該通訊監察紀錄譯文採為論罪之基礎。準此，是項
    監聽譯文倘係公務員（員警）依法定程序而取得，被告或訴
    訟關係人就其真實性復無爭執（即不否認譯文所載對話內容
    之真實無偽），法院並曾依刑事訴訟法第165條第1項規定，
    踐行證據調查之法定程序，向被告宣讀或告以要旨，則其自
    得採為認定被告有罪之基礎，而有證據能力（參照最高法院
    96年度臺上字第7147號判決意旨）。查本件判決援引通訊監
    察譯文所載有關被告與乙○○間通話內容，係經檢察官依修
    正前通訊保障及監察法規定，核發如上開通訊監察書所執行
    之監聽內容，得採為對被告論罪之證據，業如前述，且被告
    已供明該等通訊監察譯文確為其與乙○○之對話內容（見本
    院更一審卷第35頁），上揭通訊監察譯文亦經本院於審理時
    踐行刑事訴訟法第165條第1項之法定程序，揆諸上開說明，
    上揭通訊監察譯文應有證據能力。
四、又按被告以外之人於審判外之陳述，雖不符刑事訴訟法第15
    9條之1至第159條之4之規定，而經當事人於審判程序同意作
    為證據，法院審酌該言詞陳述或書面陳述作成時之情況，認
    為適當者，亦得為證據；當事人、代理人或辯護人於法院調
    查證據時，知有刑事訴訟法第159條第1項不得為證據之情形
    ，而未於言詞辯論終結前聲明異議者，視為有前項之同意，
    刑事訴訟法第159條之5定有明文。經查，本判決下列所引用
    證人乙○○於偵查時之陳述，雖屬被告以外之人於審判外之
    陳述，惟檢察官、被告及辯護人於本院言詞辯論終結前均未
    聲明異議，本院審酌結果，認上開證據資料製作時之情況，
    尚無違法不當及證明力明顯過低之瑕疵，亦認為以之作為證
    據應屬適當。揆諸前開規定，爰依刑事訴訟法第159條之5規
    定，認前揭證據資料均有證據能力。
乙、實體部分：
一、訊據被告甲○○固不諱乙○○於上揭時間兩度撥打電話與其
    聯繫等情，惟矢口否認有何販賣第二級毒品之犯行，辯稱：
    乙○○第一次係在凌晨打電話給伊要拿二千元甲基安非他命
    ，伊認為綽號「文忠」之男子有甲基安非他命，遂幫乙○○
    找綽號「文忠」之男子，但伊去找綽號「文忠」之男子，綽
    號「文忠」之男子說沒有甲基安非他命，乙○○來伊之住處
    ，伊就跟乙○○說沒有毒品，也未交付甲基安非他命給乙○
    ○，乙○○同日早上又打電話給伊，說要拿一克的甲基安非
    他命，伊就幫乙○○去找綽號「文忠」之男子，綽號「文忠
    」男子也是說沒有毒品，乙○○再來伊之住處，伊就跟乙○
    ○說沒有毒品，亦未交付甲基安非他命予乙○○等語。惟查
    ：
  (一)證人乙○○於96年2月12日警詢時供稱：「（問：你近日向
    綽號『阿斗』男子購買毒品幾次？分別於何時？何地？購買
    。）我於96年2月2日凌晨到上午（詳細時間已忘記）向綽號
    『阿斗』男子購買安非他命毒品二次，當時共計購買新臺幣
    二千元之數量，重量為何我不知道」等語，並指認綽號「阿
    斗」男子即係被告無訛（見臺灣士林地方法院檢察署96年度
    偵字第2635號卷第61頁至第62頁），且被告於本院審理時已
    坦認卷附行動電話號碼0000000000，與證人乙○○所使用行
    動電話號碼0000000000之通訊監察譯文內容，確為其與乙○
    ○之通話內容無訛（見本院更一審卷第35頁），該等通訊監
    察譯文內容載為（見96年度偵字第11832號偵查卷第6頁至第
    7頁）：
    「（時間欄載為2月1日23時35分47秒許）
      B（即甲○○）：喂。
      A（即乙○○）：「阿斗」，現在要拿二千方便嗎？
      B：有。
      A：你在家嗎？
      B：嗯。」。
    「（時間欄載為2月2日0時14分30秒許）
      B：喂。
      A：我在下面。
      B：你上來。」
    「（時間欄載為2月2日7時5分1秒許）
      A：現在有方便嗎？拿一克。
      B：一半好嗎？
      A：好，在你家嗎？
      B：嗯。」
    「（時間欄載為2月2日7時25分8秒許）
      B：喂。
      A：我在下面。
      B：好。」
    則證人乙○○於警詢時所證其於96年2月2日凌晨至上午向被
    告購買甲基安非他命二次之情，核與上開通訊監察譯文內容
    相符。再參諸證人即製作96年2月12日乙○○警詢筆錄之承
    辦員警柯保全、顏東為於原審審理時均證稱：有關證人乙○
    ○於96年2月12日警詢筆錄中之陳述，係乙○○照實回答，
    警方並無要求其依照通訊監察譯文配合製作筆錄等語【見原
    審卷(一)第146頁、原審卷(二)第47頁】，益徵證人乙○○於警
    詢時所證其向被告購買甲基安非他命二次乙節，與事實相符
    ，應堪採信，復勾稽上開通訊監察譯文內容之時間，足徵被
    告先於96年2月1日晚間11時35分許與乙○○以電話聯繫交易
    甲基安非他命事宜，且於96年2月2日凌晨0時14分許，於被
    告住處內交付所販售之甲基安非他命；再於96年2月2日7時5
    分許與乙○○以電話聯繫交易甲基安非他命事宜，且於96年
    2 月2日7時25分許，於被告住處樓下交付所販售之甲基安非
    他命。至證人乙○○於偵查時固證稱：「（問：是否有向『
    阿斗』買過毒品？）沒有，是我打電話給「阿斗」，然後「
    阿斗」說他那邊沒有藥，我就沒有跟他買了。我所買的毒品
    都是跟一個綽號「文忠」的人買的。」、「（問：為何你在
    警詢時，說你有在96年2月2日凌晨或上午有向『阿斗』買安
    非他命二次，而當時共計購買新臺幣二千元？）因為通聯記
    錄顯示我有打電話給『阿斗』，但那時候我跟「阿斗」要毒
    品的確要不到，我後來當天跟『文忠』買的。」、「（問：
    在此之前，有無與『阿斗』調過毒品？）我們是純粹聊天，
    『阿斗』沒有在賣毒品」等語（見96年偵字第11832號偵查
    卷第85頁），嗣於原審及本院更一審審理時均證稱：伊是打
    電話給被告叫他幫我問，然後他去跟「文忠」的人問，伊是
    要跟「文忠」買，但是伊先打電話給被告問他那邊能否找到
    「文忠」。實際上伊是跟「文忠」拿的，不是跟「阿斗」拿
    的。「阿斗」沒有幫伊拿到。後來「阿斗」抄「文忠」的電
    話，叫伊自己問。伊就直接打給「文忠」，但找不到「文忠
    」的人。通聯紀錄中伊說「現在去跟你拿」，那是伊在警局
    ，警察叫伊配合一點，就依照通聯這樣說。通聯紀錄是這樣
    沒錯，但事實是伊要去找「文忠」。伊還沒有打給「阿斗」
    之前，伊有私下去問「阿斗」，問他「文忠」的電話。打完
    電話後，伊從三重去文化路找「阿斗」，只是要找他喝酒、
    聊天。伊於臺北市政府警察局做筆錄時，警察叫伊配合一點
    ，口氣很兇，要依照電話通聯記錄上面說，只要函送我這樣
    。事實上伊是跟「文忠」拿毒品的，如果伊不照電話記錄說
    ，要帶伊去地下室做。當時警察有拿監聽譯文給伊看，他自
    己也有看。當時他問伊說向誰買毒品的，伊就說是「文忠」
    ，然後他就拿監聽譯文給伊看，跟伊說打電話就是一個叫「
    阿斗」的，伊是要叫「阿斗」幫伊找「文忠」，警察就叫伊
    依照監聽譯文去說，就是叫伊配合一點，不然到時候就知道
    。他說如果配合一點就不給伊移送，就函送，算是誘導伊等
    語【見原審卷(一)第114至115頁反面、第147頁反面，及本院
    更一審卷99年8月25日審判程序筆錄】，惟證人柯保全、顏
    東為於原審審理時均證稱：乙○○於96年2月12日警詢筆錄
    中之陳述係乙○○照實回答，警方並無要求其依照通訊監察
    譯文配合製作筆錄等語，已如前述，且證人乙○○於偵查及
    原審審理時雖均證稱：海洛因毒品實際上是跟「文忠」拿的
    ，不是跟「阿斗」拿的。伊從三重去文化路找「阿斗」，只
    是要找他喝酒、聊天云云，但依前開通訊監察譯文內容，被
    告於證人乙○○表示要拿「二千」及「一克」時，先後答稱
    「有」及「一半好嗎」，顯非無毒品可提供，況根據前開通
    訊監察譯文所載，證人乙○○以電話告知被告：「我在下面
    」時，其基地台位置係在臺北縣板橋市○○路即被告住處附
    近，衡情被告當時若無毒品可供交易，僅在電話中告知乙○
    ○即可，乙○○又何須親至被告住處附近並以電話告知被告
    ：「我在下面」等語，顯見證人乙○○事後所證其於警詢中
    之陳述，係警方要求其配合通訊監察譯文而為陳述云云，與
    事實不符，乃事後迴護被告之詞，尚非可採。至證人陳金山
    於原審審理時雖證稱：96年2月1日當天伊大約是下午4、5點
    去，晚上7、8點再去交鞋子給陳文喜，之後結束後伊就去被
    告家玩骰子，直到隔天中午後才離開。伊有看到乙○○到被
    告家。但乙○○幾點找被告伊就不記得，應該是三更半夜以
    後。乙○○到被告家後，他們的對話伊沒有聽到，但事後伊
    有問被告乙○○找他做什麼，被告說要去找他拿藥，然後說
    找不到「文忠」，就跑來找他。伊沒有看到被告有拿所謂的
    藥給乙○○。乙○○找完被告，但被告沒有東西後，乙○○
    就離開了。乙○○早上七、八點時候有再來一次。還是要請
    被告幫他拿藥。但伊也沒有看到被告拿藥給乙○○，之後乙
    ○○就離開等語【見原審卷(一)第148頁正、反面】，其雖證
    述未見到被告交付毒品予乙○○，然依上開通訊監察譯文內
    容，乙○○係與被告聯繫交易毒品事宜，並非與陳金山聯繫
    ，況證人陳金山亦證述其於被告住處亦未聽到被告與乙○○
    對話內容等情，已難認證人陳金山對被告與乙○○如何聯繫
    及交付毒品等過程知之甚詳，且從事毒品販售行為係涉重罪
    ，行為人亦當極盡其能事隱晦其交易毒品之違法行為，以免
    遭警方之線民等人舉報查獲，則證人陳金山僅係聽聞被告事
    後片面之詞，豈能窺得被告販售及交付毒品甲基安他命予乙
    ○○之實情，證人陳金山上開證詞，亦不能為被告有利之證
    明。被告所辯其僅幫乙○○向綽號「文忠」男子問有無毒品
    ，並未販賣甲基安非他命予乙○○云云，洵不足採。
  (二)次查，關於被告販售甲基安非他命之價格，證人乙○○於96
    年2月12日警詢時證述其於96年2月2日凌晨到上午向被告購
    買甲基安非他命毒品二次，共計購買新臺幣二千元之數量等
    情，雖被告於本案第一次販賣甲基安非他命予乙○○時，於
    96年2月1日晚間11時35分許與乙○○以電話聯繫交易甲基安
    非他命事宜，該通訊監察譯文內容為：
    「（時間欄載為2月1日23時35分47秒許）
      B（即甲○○）：喂。
      A（即乙○○）：「阿斗」，現在要拿二千方便嗎？
      B：有。
      A：你在家嗎？
      B：嗯。」
    惟經本院再次傳喚證人乙○○到庭，以上開通訊監察譯文內
    容質之證人乙○○，證人乙○○已明確證稱：「（問：二月
    一日二十三時三十五分及二月二日七時五分，這二通電話，
    你是要拿多少價格安非他命？）這二通電話是各拿壹仟元的
    安非他命。」、「（問：為何第一通電話有提到是要拿二千
    元？）可能是錢不夠二千元，所以後來拿壹仟元。但是實際
    上是要買壹仟元。」等語綦詳（見本院更一審卷第6頁），
    顯見乙○○於96年2月2日凌晨至上午前後向被告購買甲基安
    非他命毒品二次，每次價格各為一千元，堪予認定。
  (三)按販賣甲基安非他命係違法行為，非可公然為之，且有其獨
    特之販售通路及管道，復無公定價格，容易增減分裝之份量
    ，而每次買賣之價量，可能隨時依雙方關係深淺、資力、需
    求量及對行情之認知、來源是否充裕、查緝鬆嚴、購買者被
    查獲時供述購買對象之可能風險評估等，而異其標準，非可
    一概而論。關於被告上開販賣第二級毒品之犯行，固無從逕
    憑卷證資料而推認其所得獲致之具體利潤金額為何；然查，
    近年來政府為杜絕毒品之氾濫，對於查緝施用及販賣毒品之
    工作，無不嚴加執行，販賣毒品罪又係重罪，設若無利可圖
    ，衡情一般持有毒品之人當無輕易將所持有之毒品轉售他人
    而甘冒於再次向他人購買時，被查獲移送法辦並受長期自由
    刑或生命刑剝奪危險之理，且不論係以何包裝之甲基安非他
    命，均可任意分裝或增減其份量，而每次買賣之價量，亦隨
    前開因素而為機動地調整，因之販賣之利得，除經坦承犯行
    ，或帳冊價量均臻明確外，委難察得實情。職是之故，縱未
    確切查得販賣所得賺取之實際差價，但除別有事證，足認係
    按同一價格轉讓，確未牟利外，尚難執此即認非法販賣之事
    證有所不足，致知過坦承者難辭重典，飾詞否認者反得逞僥
    倖，而失情理之平。準此，被告將毒品甲基安非他命販售予
    乙○○，從中應有牟利之意圖，殆無疑義。
  (四)綜上，被告上揭所辯，顯係事後圖卸刑責之詞，不足採信。
    被告販賣安非他命之犯行，洵堪認定，應予依法論處。
二、按被告行為後，毒品危害防制條例第4條第2項有關販賣第二
    級毒品之法定本刑等規定，業於98年5月20日修正公布，於
    本院裁判時業已施行，修正前毒品危害防制條例第4條第2項
    係規定「製造、運輸、販賣第二級毒品者，處無期徒刑或七
    年以上有期徒刑，得併科新臺幣七百萬元以下罰金。」，修
    正為「製造、運輸、販賣第二級毒品者，處無期徒刑或七年
    以上有期徒刑，得併科新臺幣一千萬元以下罰金。」，經比
    較修正前、後之規定，可知販賣第二級毒品罪之法定本刑，
    修正後規定已就罰金刑部分提高，自以修正前毒品危害防制
    條例第4條第2項之規定有利於被告。依刑法第2條第1項前段
    之規定，應適用修正前毒品危害防制條例第4條第2項之規定
    處斷。
三、查甲基安非他命係毒品危害防制條例第2條第2項第2款之第
    二級毒品，不得非法販賣。核被告所為，係犯修正前毒品危
    害防制條例第4條第2項之販賣第二級毒品罪二次。被告持有
    第二級毒品甲基安非他命之低度行為，應為販賣第二級毒品
    之高度行為所吸收，不另論罪。被告先後二次販賣第二級毒
    品甲基安非他命之行為，犯意各別，行為互殊，應予分論併
    罰。又查，被告有事實欄所載之犯罪科刑執行情形，此有本
    院被告前案紀錄表在卷可稽，其於5年內故意再犯有期徒刑
    以上之罪，應依刑法第47條第1項規定論以累犯，並加重其
    刑（法定刑無期徒刑部分依法不得加重，僅就其餘各法定刑
    加重其刑）。
四、本件被告甲○○確有販賣第二級毒品予乙○○二次，而犯販
    賣第二級毒品罪二次，已如前述，原審就此部分均為無罪之
    諭知，尚有未洽，公訴人上訴意旨就此指摘，為有理由，自
    應由本院將此部分予以撤銷改判。爰審酌被告正值青壯，竟
    不事正當營生，不顧甲基安非他命流毒無窮，販賣甲基安非
    他命供他人施用，對人身有莫大戕害，危害國民身體健康及
    社會風氣，兼衡被告犯後仍飾詞責，及被告之素行、智識程
    度、犯罪動機、目的等一切情狀，分別量處如主文第二項所
    示之刑，以資懲儆。至未扣案之被告二次販賣第二級毒品所
    得財物各一千元，均應依修正前毒品危害防制條例第19條第
    1 項規定沒收，如全部或一部不能沒收時，以其財產抵償之
    。另被告為本件販賣毒品所持用之門號0000000000行動電話
    1具（含SIM卡1枚），既未扣案，且被告亦供明該門號SIM
    卡非以其名義所申辦【見原審卷(一)第84頁】，亦無證據證明
    該行動電話1具（含SIM卡1枚）係屬被告所有，自不予宣告
    沒收，併此敘明。
據上論斷，應依刑事訴訟法第369條第1項前段、第364條、第299
條第1項前段，修正前毒品危害防制條例第4條第2項，毒品危害
防制條例第19條第1項，刑法第11條前段、第2條第1項前段、第
47條第1項、第51條第5款，判決如主文。
本案經檢察官王壬貴到庭執行職務。
中    華    民    國    99    年    9     月    23    日
                  刑事第十一庭  審判長法  官  許宗和
                                      法  官  沈君玲
                                      法  官  林海祥
以上正本證明與原本無異。
如不服本判決，應於收受送達後10日內向本院提出上訴書狀，其
未敘述上訴之理由者並得於提起上訴後10日內向本院補提理由書
（均須按他造當事人之人數附繕本）「切勿逕送上級法院」。
                                      書記官  林敬傑
中    華    民    國    99    年    9     月    27    日
附錄：本案論罪科刑法條全文
修正前毒品危害防制條例第四條第二項：
製造、運輸、販賣第二級毒品者，處無期徒刑或七年以上有期徒
刑，得併科新臺幣七百萬元以下罰金。

司法院資訊處製作；財團法人民間司法改革基金會備份。
